臺灣高等法院刑事裁定
111年度抗字第249號
抗  告  人
即  受刑人  周原禮



上列抗告人即受刑人因聲請定其應執行刑案件，不服臺灣士林地
方法院中華民國111年1月20日裁定（111年度聲字第4號），
提起抗告，本院裁定如下：
    主  文
原裁定撤銷。
周原禮犯如附表所示各罪所處之刑，應執行有期徒刑拾肆年捌月
    理  由
一、原裁定意旨略以：抗告人即受刑人周原禮因竊盜等案件，先
    後經法院判處如附表所示之刑確定在案。其中附表編號4所
    示之罪所判處之有期徒刑得易科罰金，其餘之罪則均不得易
    科罰金，經受刑人請求檢察官聲請定應執行刑，經原審審核
    認檢察官聲請為正當，並審酌受刑人所犯各罪之不法與罪責
    程度，前科多係毒品、竊盜等案件而具有相當關聯性，以及
    所反應受刑人之人格特性與犯罪傾向等因素為整體非難評價
    ，就受刑人所犯附表所示之罪，定其應執行有期徒刑16年等
    語。
二、抗告意旨略以：
　㈠按法律上屬自由裁定事項，並非概無法律上之拘束，在法律
    上有其外部界限及內部界限，法院為裁判時，二者均不得逾
    越，在數罪併罰有二裁判以上應定其應執行之案件，法院所
    為刑之酌定，固屬自由裁量事項，然對於法院之內部界限均
    應受其拘束。法院除規定範圍之外部界限外，尚應受比例原
    則、公平正義原則之規範，謹守法律秩序之理念，法律情感
    及慣例所規範。自95年7月1日新法施行後，已廢除連續犯之
    規定，也造成部分慣犯（如竊盜、毒品、詐欺）因適用數罪
    併罰，致使刑罰過重，為因應此不合理現象，各級法院僅針
    對毒品條例、強盜等重罪於定執行程序中出現避免刑罪過重
    苛之情形，參酌本院97年度上訴字第5195號判決，科處徒刑
    132年8月，定僅應執行有期徒刑8年，使定執行之刑罰猶似
    舊法連續犯之刑。惟針對施用毒品或竊盜之輕罪，定執行後
    之刑罰卻數倍於舊法連續犯之刑罰，已違反公平正義及比例
    原則，針對施用毒品及微罪者，所定執行後之刑罰，數倍於
    法定刑責，此重罪從輕、輕罪從荷，著實不符國人對法律之
    情感。然抗告人所觸犯之法益對社會危害輕微，相對於本刑
    5年以上之重罪，所侵害之社會安全危害法益，猶如天壤之
    別，而重罪輕罪因所定執行裁定，重罪裁定為輕，本末倒置
    ，不公之處昭然可見。
　㈡再按實施新法以來，各法院中對其罪犯所判之例參照，如本
    院97年度上訴字第5195號毒品案，判處132年，定應執行8年
    ；臺中高等法院104年度抗字第66號毒品案，原定應執行10
    年，抗告後更定應執行5年10月；新北地方法院100年執助字
    第4259號毒品案，原定應執行16年，抗告後更定應執行4年
    ；最高法院108年度台抗字第436號、104年度台抗字第718號
    裁定意旨參照。
　㈢綜上所述，原審裁定抗告人應執行有期徒刑16年，實有過於
    苛重之情形，懇請法院審酌裁量，重新給予合理、公平、從
    輕之裁定，另抗告人有自新之機會云云。
三、按數罪併罰定應執行之刑，係出於刑罰經濟與責罰相當之考
    量，並非予犯罪行為人或受刑人不當之利益，為一種特別的
    量刑過程，相較於刑法第57條所定科刑時應審酌之事項係對
    一般犯罪行為之裁量，定應執行刑之宣告乃對犯罪行為人本
    身及所犯各罪之總檢視，除應考量行為人所犯數罪反應出之
    人格特性，並應權衡審酌行為人之責任與整體刑法目的及相
    關刑事政策，在量刑權之法律拘束性原則下，依刑法第51條
    第5款之規定，採限制加重原則，以宣告各刑中之最長期為
    下限，各刑合併之刑期為上限，但最長不得逾30年，資為量
    刑自由裁量權之外部界限，並應受法秩序理念規範之比例原
    則、平等原則、責罰相當原則、重複評價禁止原則等自由裁
    量權之內部抽象價值要求界限之支配，以使輕重得宜，罰當
    其責，俾符合法律授與裁量權之目的，以區別數罪併罰與單
    純數罪之不同，兼顧刑罰衡平原則（最高法院100年度台抗
    字第440號裁定意旨參照）。數罪併罰，分別宣告多數有期
    徒刑者，於各刑中之最長期以上，各刑合併之刑期以下，定
    其刑期，但不得逾30年，刑法第51條第5款定有明文。乃因
    刑罰之科處，應以行為人之責任為基礎，考量人之生命有限
    ，刑罰對被告造成之痛苦程度，係以刑度增加而生加乘效果
    ，而非等比方式增加，如以實質累加方式執行，刑責恐將偏
    重過苛，不符現代刑事政策及刑罰之社會功能，故透過定應
    執行刑程式，採限制加重原則，授權法官綜合斟酌被告犯罪
    行為之不法與罪責程度、各罪彼此間之關聯性（例如數罪犯
    罪時間、空間、各行為所侵害法益之專屬性或同一性、數罪
    對法益侵害之加重效應等）、數罪所反應被告人格特性與傾
    向、對被告施以矯正之必要性等，妥適裁量最終具體應實現
    之刑罰，以符罪責相當之要求。因此，法院於酌定執行刑時
    ，應體察法律恤刑之目的，為妥適之裁量，俾符合實質平等
    原則（最高法院105年度台抗字第626號裁定意旨參照）。
四、經查：
  ㈠原審以抗告人犯如附表所示之罪，先後經判處如附表所示之
    刑，均已確定在案，有各該判決書及本院被告前案紀錄表附
    卷可稽，符合數罪併罰規定，經審核認檢察官之聲請為正當
    ，就抗告人所犯如附表所示之罪，定其應執行有期徒刑16年
    ，係在附表各刑中之最長期有期徒刑7年8月以上，各刑合併
    之刑期有期徒刑79年7月以下。又抗告人所犯如附表編號5至
    6所示之罪，前經臺灣基隆地方法院以109年度易字第478號
    判處應執行有期徒刑1年4月，嗣經本院110年度上易字第324
    號判決上訴駁回確定；附表編號7至23所示之罪，前經臺灣
    基隆地方法院以109年度訴字第788號判處應執行有期徒刑12
    年2月確定。原審裁定抗告人應執行刑有期徒刑16年，亦未
    逾越附表編號5至6、編號7至23所示之罪分別定應執行刑後
    之刑期，加計附表編號1至4、24至27所示各罪之宣告刑（合
    計為有期徒刑21年3月）。原審之裁量，核無逾越刑法第51
    條第5款所定之外部界限，固非無見。
　㈡惟查，抗告人所犯附表編號1、7-19所示之罪均為販賣第一級
    毒品、第二級毒品罪，附表編號20-23所示之罪為轉讓第一
    級毒品罪，均屬相同類型之犯罪，侵犯法益相同、罪質相似
    ，且係於6個月內共犯18次，犯罪時間間隔相近；另如附表
    編號2-6、24-27所示之罪則均為竊盜罪，均係侵害財產法益
    ，非具有不可替代性、不可回復性之個人法益，所犯編號2
    、4-6、24-27竊盜罪，係於2個月內所為，犯案時間密接，
    且犯罪類型、手法均相近，其情節實難謂重大。揆諸上開說
    明，抗告人所犯附表各罪於併合處罰時，責任非難重複之程
    度顯然為高，刑罰效果予以遞減，俾較符合以比例原則、平
    等原則、責罰相當原則、重複評價禁止原則為內涵之內部性
    界限，原審未顧及上情，定應執行刑有期徒刑16年，抗告人
    因此獲有減少有期徒刑之利益非高，即難認與抗告人所犯各
    罪所侵害法益之總價值相當，亦難謂與裁量權應遵守之內部
    界限相契合，自有欠妥適抗告人據此指摘原裁定不當，為有
    理由。
　㈢原裁定既有不當，即屬無可維持，應由本院撤銷，且為免發
    回原審法院重新裁定於刑事訴追執行效能無益，爰由本院自
    為裁定。查本件附表所示之刑合於數罪併罰之要件，檢察官
    所請，於法並無不合，並審酌抗告人所犯如附表所示各罪間
    彼此之關聯性、數罪對法益侵害之加重效應、罪數所反映之
    受刑人人格特性與犯罪傾向、對受刑人施以矯正之必要性等
    總體情狀，綜合判斷，爰就如附表所示各罪定其應執行如主
    文第2項所示之刑。
據上論斷，應依刑事訴訟法第413條、第477條第1項，刑法第50
條第2項、第53條、第51條第5款，裁定如主文。  
中　　華　　民　　國　　111 　年　　2 　　月　　25　　日
                  刑事第九庭    審判長法　官  潘翠雪
                                      法　官  陳信旗
                                      法　官  俞秀美
以上正本證明與原本無異。
如不服本裁定，應於收受送達後五日內向本院提出抗告狀。
                                      書記官  謝崴瀚
中　　華　　民　　國　　111 　年　　2 　　月　　25　　日
附表：
編　　　　　號  1 2 3 罪　　　　　名  毒品危害防制條例 竊盜 竊盜 宣　　告　　刑  有期徒刑1年10月 有期徒刑1年 有期徒刑1年 犯　罪　日　期  109年3月20日 109年8月19日或 20日 109年1月24日 偵查(自訴)機關 年　度　案　號  基隆地檢109年度偵字第4683、5922、5923、6031號 基隆地檢109年度偵字第6217號 基隆地檢109年度偵字第2702號 最  後 事實審 法　　院 基隆地院 基隆地院 基隆地院  案　　號 109年度訴字第 691號 109年度易字第 568號 109年度易字第 306號  判決日期 109年12月30日 110年1月19日 110年2月4日 確  定 判  決 法　　院 基隆地院 基隆地院 基隆地院  案　　號 109年度訴字第 691號 109年度易字第 568號 109年度易字第 306號  判    決 確定日期 110年8月23日 110年2月17日 110年8月9日 備          註  基隆地檢110年度執字第1666號 基隆地檢110年度執字第649號 基隆地檢110年度執字第1481號 
編　　　　　號  4 5 6 罪　　　　　名  竊盜 竊盜 竊盜 宣　　告　　刑  有期徒刑6月，如易科罰金，以新臺幣1,000元折算1日 有期徒刑10月 有期徒刑10月 犯　罪　日　期  109年7月13日 109年9月14日 109年9月14日 偵查(自訴)機關年　度　案　號  桃園地檢109年度偵字第34971號 基隆地檢109年度偵字第5985、6113號 基隆地檢109年度偵字第5985、6113號 最  後 事實審 法　　院 桃園地院 臺灣高院 臺灣高院  案　　號 110年度壢簡字第 259號 110年度上易字第 324號 110年度上易字第 324號  判決日期 110年2月22日 110年3月30日 110年3月30日 確  定 判  決 法　　院 桃園地院 臺灣高院 臺灣高院  案　　號 110年度壢簡字第 259號 110年度上易字第 324號 110年度上易字第 324號  判    決 確定日期 110年4月25日 110年3月30日 110年3月30日 備          註  桃園地檢110年度執字第5477號 基隆地檢110年度執字第862號（編號5、6經判決應執行有期徒刑1年4月）  
編　　　　　號  7 8 9 罪　　　　　名  毒品危害防制條例 毒品危害防制條例 毒品危害防制條例 宣　　告　　刑  有期徒刑7年8月 有期徒刑5年2月 有期徒刑5年2月 犯　罪　日　期  109年8月6日 109年7月20日 109年7月23日 偵查(自訴)機關年　度　案　號  基隆地檢109年度偵字第5701、5998、7160、7161、7162、7163、7218號 基隆地檢109年度偵字第5701、5998、7160、7161、7162、7163、7218號 基隆地檢109年度偵字第5701、5998、7160、7161、7162、7163、7218號 最  後 事實審 法　　院 基隆地院 基隆地院 基隆地院  案　　號 109年度訴字第 788號 109年度訴字第 788號 109年度訴字第 788號  判決日期 110年3月31日 110年3月31日 110年3月31日 確  定 判  決 法　　院 基隆地院 基隆地院 基隆地院  案　　號 109年度訴字第 788號 109年度訴字第 788號 109年度訴字第 788號  判    決 確定日期 110年5月27日 110年5月27日 110年5月27日 備          註  基隆地檢110年度執字第1059號 （編號7至23經判決應執行有期徒刑12年2月）   
編　　　　　號  10 11 12 罪　　　　　名  毒品危害防制條例 毒品危害防制條例 毒品危害防制條例 宣　　告　　刑  有期徒刑5年2月 有期徒刑5年2月 有期徒刑5年2月 犯　罪　日　期  109年7月24日 109年7月26日 109年7月26日 偵查(自訴)機關年　度　案　號  基隆地檢109年度偵字第5701、5998、7160、7161、7162、7163、7218號 基隆地檢109年度偵字第5701、5998、7160、7161、7162、7163、7218號 基隆地檢109年度偵字第5701、5998、7160、7161、7162、7163、7218號 最  後 事實審 法　　院 基隆地院 基隆地院 基隆地院  案　　號 109年度訴字第 788號 109年度訴字第 788號 109年度訴字第 788號  判決日期 110年3月31日 110年3月31日 110年3月31日 確  定 判  決 法　　院 基隆地院 基隆地院 基隆地院  案　　號 109年度訴字第 788號 109年度訴字第 788號 109年度訴字第788號  判    決 確定日期 110年5月27日 110年5月27日 110年5月27日 備          註  基隆地檢110年度執字第1059號 （編號7至23經判決應執行有期徒刑12年2月）   
編　　　　　號  13 14 15 罪　　　　　名  毒品危害防制條例 毒品危害防制條例 毒品危害防制條例 宣　　告　　刑  有期徒刑5年2月 有期徒刑5年2月 有期徒刑5年2月 犯　罪　日　期  109年7月30日 109年8月3日 109年8月5日 偵查(自訴)機關年　度　案　號  基隆地檢109年度偵字第5701、5998、7160、7161、7162、7163、7218號 基隆地檢109年度偵字第5701、5998、7160、7161、7162、7163、7218號 基隆地檢109年度偵字第5701、5998、7160、7161、7162、7163、7218號 最  後 事實審 法　　院 基隆地院 基隆地院 基隆地院  案　　號 109年度訴字第 788號 109年度訴字第 788號 109年度訴字第 788號  判決日期 110年3月31日 110年3月31日 110年3月31日 確  定 判  決 法　　院 基隆地院 基隆地院 基隆地院  案　　號 109年度訴字第 788號 109年度訴字第 788號 109年度訴字第788號  判    決 確定日期 110年5月27日 110年5月27日 110年5月27日 備          註  基隆地檢110年度執字第1059號 （編號7至23經判決應執行有期徒刑12年2月）   
編　　　　　號  16 17 18 罪　　　　　名  毒品危害防制條例 毒品危害防制條例 毒品危害防制條例 宣　　告　　刑  有期徒刑2年8月 有期徒刑5年2月 有期徒刑5年2月 犯　罪　日　期  109年8月22日 109年8月23日 109年9月5日 偵查(自訴)機關年　度　案　號  基隆地檢109年度偵字第5701、5998、7160、7161、7162、7163、7218號 基隆地檢109年度偵字第5701、5998、7160、7161、7162、7163、7218號 基隆地檢109年度偵字第5701、5998、7160、7161、7162、7163、7218號 最  後 事實審 法　　院 基隆地院 基隆地院 基隆地院  案　　號 109年度訴字第 788號 109年度訴字第 788號 109年度訴字第 788號  判決日期 110年3月31日 110年3月31日 110年3月31日 確  定 判  決 法　　院 基隆地院 基隆地院 基隆地院  案　　號 109年度訴字第 788號 109年度訴字第 788號 109年度訴字第 788號  判    決 確定日期 110年5月27日 110年5月27日 110年5月27日 備          註  基隆地檢110年度執字第1059號 （編號7至23經判決應執行有期徒刑12年2月）   
編　　　　　號  19 20 21 罪　　　　　名  毒品危害防制條例 毒品危害防制條例 毒品危害防制條例 宣　　告　　刑  有期徒刑5年2月 有期徒刑9月 有期徒刑9月 犯　罪　日　期  109年9月13日 109年5月9日 109年6月10日 偵查(自訴)機關年　度　案　號  基隆地檢109年度偵字第5701、5998、7160、7161、7162、7163、7218號 基隆地檢109年度偵字第5701、5998、7160、7161、7162、7163、7218號 基隆地檢109年度偵字第5701、5998、7160、7161、7162、7163、7218號 最  後 事實審 法　　院 基隆地院 基隆地院 基隆地院  案　　號 109年度訴字第 788號 109年度訴字第 788號 109年度訴字第 788號  判決日期 110年3月31日 110年3月31日 110年3月31日 確  定 判  決 法　　院 基隆地院 基隆地院 基隆地院  案　　號 109年度訴字第 788號 109年度訴字第 788號 109年度訴字第 788號  判    決 確定日期 110年5月27日 110年5月27日 110年5月27日 備          註  基隆地檢110年度執字第1059號 （編號7至23經判決應執行有期徒刑12年2月）   
編　　　　　號  22 23 24 罪　　　　　名  毒品危害防制條例 毒品危害防制條例 竊盜 宣　　告　　刑  有期徒刑9月 有期徒刑9月 有期徒刑8月 犯　罪　日　期  109年6月13日 109年8月22日 109年9月4日 偵查(自訴)機關年　度　案　號  基隆地檢109年度偵字第5701、5998、7160、7161、7162、7163、7218號 基隆地檢109年度偵字第5701、5998、7160、7161、7162、7163、7218號 基隆地檢109年度偵字第5773號 最  後 事實審 法　　院 基隆地院 基隆地院 臺灣高院  案　　號 109年度訴字第 788號 109年度訴字第 788號 110年度上易字第 321號  判決日期 110年3月31日 110年3月31日 110年4月28日 確  定 判  決 法　　院 基隆地院 基隆地院 臺灣高院  案　　號 109年度訴字第 788號 109年度訴字第 788號 110年度上易字第 321號  判    決 確定日期 110年5月27日 110年5月27日 110年4月28日 備          註  基隆地檢110年度執字第1059號 （編號7至23經判決應執行有期徒刑12年2月）   基隆地檢110年度執字第1271號 
編　　　　　號  25 26 27 罪　　　　　名  竊盜 竊盜 竊盜 宣　　告　　刑  有期徒刑1年 有期徒刑9月 有期徒刑1年 犯　罪　日　期  109年9月1日 109年9月21日 109年9月22日 偵查(自訴)機關年　度　案　號  基隆地檢109年度偵字第6683號 基隆地檢109年度偵字第6573號、110年度偵字第1707號 士林地檢110年度偵字第4347號 最  後 事實審 法　　院 基隆地院 基隆地院 士林地院  案　　號 109年度易字第 192號 110年度易字第 231號 110年度易字第 299號  判決日期 110年8月31日 110年8月31日 110年9月17日 確  定 判  決 法　　院 基隆地院 基隆地院 士林地院  案　　號 109年度易字第 192號 110年度易字第 231號 110年度易字第 299號  判    決 確定日期 110年9月29日 110年9月3日 110年10月20日 備          註  基隆地檢110年度執字第1451號 基隆地檢110年度執字第1642號 士林地檢110年度執字第4090號